【裁判字號】    99,訴,189
【裁判日期】    990630
【裁判案由】    誣告等
【裁判全文】
臺灣花蓮地方法院刑事判決               99年度訴字第189號
公  訴  人  臺灣花蓮地方法院檢察署檢察官
被      告  乙○○
上列被告因誣告等案件，經檢察官提起公訴（99年度偵字第 557
、1521號），被告於準備程序中就被訴事實為有罪之陳述，經本
院合議庭裁定改由受命法官獨任進行簡式審判程序審理，判決如
下：
    主  文
乙○○犯毀壞安全設備竊盜罪，處有期徒刑參月；又犯誣告罪，
處有期徒刑參月。應執行有期徒刑伍月。
    事實及理由
一、犯罪事實：
  (一)乙○○意圖為自己不法之所有，於民國98年6 月間某日前往
    花蓮縣花蓮市○○路58號達路岸小吃店，以撿拾小吃店旁之
    鐵條破壞門鎖侵入小吃店內行竊，因屋內裝有保全系統，僅
    竊得檳榔4 包後離去。嗣經乙○○向花蓮縣警察局員警自首
    而查獲。
  (二)乙○○與張漢文、梁小龍為朋友，惟有怨隙。乙○○於98年
    8月3日向花蓮縣警察局花蓮分局員警自首上開竊盜犯行時，
    竟意圖使張漢文受刑事處分，基於誣告之犯意，向花蓮縣警
    察局花蓮分局員警謊稱：於98年6 月中旬某日凌晨，係與張
    漢文共同前往花蓮市○○路58號達路岸小吃店行竊，而誣指
    張漢文共犯竊盜罪嫌。嗣經花蓮縣警察局員警於98年8月 21
    日提詢張漢文調查時，發現張漢文於上開竊盜案發時因另案
    羈押中，花蓮縣警察局員警乃再於98年10月19日詢問乙○○
    為何供稱與張漢文共同行竊，乙○○復接續上開誣告之犯意
    ，向員警改稱係與梁小龍一同行竊，而誣指梁小龍共犯竊盜
    罪嫌。嗣經台灣花蓮地方法院檢察署檢察官偵查結果，認依
    相關卷證均無從證明梁小龍有共同竊盜犯行，而對梁小龍為
    不起訴處分。
二、認定犯罪事實之證據：
  (一)竊盜部分：
    1.被告乙○○於警詢、偵查中及本院準備程序、審理時之自
      白。
    2.證人即被害人甲○○於警詢中之指訴。
    3.現場照片影本4 張。
  (二)誣告部分：
    1.被告乙○○於98年8月3日、98年10月19日先後指稱與張漢
      文、梁小龍共犯竊盜罪嫌之警詢筆錄。
    2.被告黃正憲於偵查中及本院準備程序、審理時坦承誣告之
      自白。
    3.證人張漢文於警詢之供述。
    4.檢察官線上查詢刑案人犯在監所最新資料報表。
    5.證人梁小龍於警詢之供述及於偵查中之證述。
    6.台灣花蓮地方法院檢察署99年度偵字第557 號不起訴處分
      書。
三、論罪科刑：
  (一)核被告就犯罪事實(一)所為，係犯刑法第321條第1項第2 款之
    毀壞安全設備竊盜罪。起訴書所犯法條記載「刑法第320 條
    第1項第2款之加重竊盜罪」，其中「第320條」應係第321條
    之誤載，應予更正。而被告破壞門鎖所使用鐵條之大小、形
    狀不明，不能證明可供兇器使用，併予敘明。被告於行為後
    ，於其犯罪未經有偵查犯罪職權之公務員發覺前，主動向花
    蓮縣警察局花蓮分局員警自首犯行，且接受裁判等情，有警
    詢筆錄及花蓮縣警察局花蓮分局員警林志耀於99年1月9日之
    偵查報告在卷可稽，被告係對於未發覺之犯罪自首而接受裁
    判，爰依刑法第62條前段規定，減輕其刑。被告就犯罪事實
    (二)之所為，核係犯刑法第169條第1項誣告罪。被告先後誣指
    張漢文、梁小龍共犯竊盜罪，係就同一竊盜事實製作筆錄時
    於密切接近之時地實施，侵害同一之國家法益，各行為之獨
    立性極為薄弱，依一般社會健全觀念，在時間差距上，難以
    強行分離，應視為數個動作之接續施行，合為包括之一行為
    予以評價，屬一接續犯之實質上一罪。又按犯刑法第169 條
    之罪，於所誣告之案件裁判確定前自白者，減輕或免除其刑
    ，同法第172 條定有明文；本件被告所誣告之案件，經檢察
    官偵查終結為不起訴處分，被告於偵查中即自白犯罪，應依
    刑法第172 條規定減輕其刑。被告所犯上開二罪，犯意各別
    、行為互殊，應予分論併罰。
  (二)爰審酌被告為青壯之青年，不思以正當方式賺取財物，卻破
    壞他人建物安全設備竊取財物之犯罪動機、手段、目的，所
    竊取之物僅檳榔4 包，對被害人之損害程度尚小，犯後自首
    竊盜犯行；及虛構事實誣告他人犯罪，使國家偵查權不當發
    動，亦致被害人應訴之累，兼衡被告犯罪後坦承犯行，態度
    良好等一切情狀，分別量處如主文所示之刑，並定其應執行
    之刑，以資懲儆。本件被告所犯竊盜罪部分之宣告刑，雖得
    易科罰金，惟所犯誣告罪部分為不得易科罰金之罪，上開二
    罪定應執行刑，自無庸為易科罰金之諭知，併予敘明。另被
    告所犯加重竊盜罪所使用之鐵條係在小吃店門邊所取用，為
    被告供承在卷（見台灣花蓮地方法院檢察署99年度偵字第55
    7號卷第8頁），不能證明係屬被告所有，爰不予宣告沒收。
據上論斷，應依刑事訴訟法第273條之1第1項、第299條第1 項前
段、第310條之2、第454條，刑法第321條第1項第2款、第169 條
第1項、第172條、第62條前段、第51條第5款，判決如主文。
本案經檢察官龔書安到庭執行職務。
中    華    民    國    99    年    6     月    30    日
                  刑事第二庭    法  官  蔡寶樺
以上正本證明與原本無異。
如不服本判決應於收受送達後10日內向本院提出上訴書狀，並應
敘述具體理由。其未敘述上訴理由者，應於上訴期間屆滿後20日
內向本院補提理由書(均須按他造當事人之人數附繕本)「切勿逕
送上級法院」。告訴人或被害人如對於本判決不服者，應具備理
由請求檢察官上訴，其上訴期間之計算係以檢察官收受判決正本
之日期為準。
中    華    民    國    99    年    6     月    30    日
                                書記官
附錄本判決論罪之法律條文：
中華民國刑法第169條：
意圖他人受刑事或懲戒處分，向該管公務員誣告者，處7 年以下
有期徒刑。
意圖他人受刑事或懲戒處分，而偽造、變造證據，或使用偽造、
變造之證據者，亦同。

司法院資訊處製作；財團法人民間司法改革基金會備份。
